臺灣新北地方法院板橋簡易庭民事簡易判決
110年度板建簡字第74號
原      告  有機美學有限公司

法定代理人  劉謙郁  
被      告  廖維麗  
訴訟代理人  莊政洲  
上列當事人間請求修復漏水等事件，本院於民國111年4月25日言
詞辯論終結，判決如下：
    主      文
被告應將門牌號碼新北市○○區○○路○○○號四樓房屋依附表一所載
之修復方式修繕至不漏水狀態。
被告應給付原告新臺幣伍萬玖仟陸佰柒拾元，及自民國一一○年
十一月九日起至清償日止，按週年利率百分之五計算之利息。
訴訟費用由被告負擔。
本判決第一、二項得假執行。但被告如以新臺幣玖萬捌仟陸佰柒
拾元為原告預供擔保，得免為假執行。
    事實及理由
一、按訴狀送達後，原告不得將原訴變更或追加他訴，但請求之
    基礎事實同一者，不在此限，民事訴訟法第255條第1項第2
    款定有明文，此於簡易訴訟程序亦有適用（民事訴訟法第43
    6條第2項參照）。查本件原告起訴時聲明：㈠被告應容忍原
    告僱工進入被告所有坐落新北市○○區○○路000號4樓房屋內，
    依起訴狀附件所示工程項目進行修繕，並將該房屋修復至不
    漏水之狀態。㈡被告應給付原告新臺幣（下同）399,384元，
    及自起訴狀繕本送達翌日起至清償日止，按週年利率百分之
    5計算之利息。嗣於民國111年3月30日以民事準備狀變更聲
    明為：㈠被告應將門牌號碼新北市○○區○○路000號4樓房屋依
    附表一所載之修復方式修繕至不漏水狀態。㈡被告應給付原
    告59,670元，及自起訴狀送達翌日起至清償日止，按週年利
    率百分之5計算之利息。核原告所為訴之變更均係基於同一
    漏水紛爭而為之聲明，揆諸上開法律規定，自應准許。
二、原告主張：
  ㈠原告係門牌號碼新北市○○區○○路000號3樓房屋（下稱系爭468
    號3樓）之所有權人，被告則係門牌號碼新北市○○區○○路000
    號4樓（下稱系爭468號4樓）之所有權人，兩造為上下樓層
    之鄰居。原告於109年11月13日發現系爭468號3樓房屋天花
    板有滴水情形，且連接天花板之金屬已鏽蝕，壁面亦有壁癌
    ，並已形成鐘乳石形狀之白華，而系爭468號3樓漏水位置上
    方即為系爭468號4樓，研判系爭468號3樓房屋天花板漏水應
    係系爭468號4樓房屋地板滲水所導致。
  ㈡本件經兩造聲請囑託社團法人新北市土木技師公會就系爭468
    號3樓房屋之漏水原因進行鑑定後，鑑定報告認定系爭468號
    3樓天花板內確有漏水情形，且系爭468號3樓房屋天花板漏
    水結果，與埋設於系爭468號4樓房屋樓版內冷水管受損劣化
    等因素間有因果關係。又原告系爭468號3樓房屋天花板漏水
    情形嚴重且時程已久，水滴沿著鐘乳石形狀形成白華滴落到
    地面，平時必須以水桶接水，造成原告居住使用上的困擾，
    使原告受有損害，原告自得請求被告將系爭468號4樓房屋依
    鑑定報告所示如附表一所載修復方式修繕至不漏水狀態；且
    系爭468號3樓房屋漏水現象係因系爭468號4樓房屋樓版埋設
    管線材料老化所致，自應推定工作物所有人即被告具有過失
    ，原告自得向被告請求系爭468號3樓修繕費用59,670元，及
    自起訴狀繕本送達翌日起至清償日止，按週年利率百分之5
    計算之利息。為此，爰依民法第767條、第184條第1項前段
    、第191條第1項、第213條第1項、第3項、公寓大廈管理條
    例第6條第1項第2款、第3項及第10條之法律關係提起本件訴
    訟。並聲明：如主文第1、2項所示。
  ㈢對於被告抗辯之陳述：原告買受系爭468號3樓後確實有更動
    格局，但僅針對輕隔間及打掉一些木櫃，管線及牆壁部分並
    未更動，且此位置之管線很單純，不至於會因為更動格局而
    導致水管漏水，且由管線鏽蝕之程度可見是長期累積所造成
    的。
三、被告則以下列陳詞置辯，並聲明：原告之訴駁回。如受不利
    判決，願供擔保請准宣告免為假執行。
  ㈠原告無法證明系爭468號4樓房屋即為漏水原因，且原告之前
    手曾就系爭468號3樓進行格局更動，原告於110年8月起至12
    月之裝修期間，亦有開鑿天花板、主樑、牆壁及地板等行為
    ，該些行為造成整棟建築物之受損，亦可能導致系爭468號3
    樓發生漏水情形。
  ㈡鑑定報告並無客觀性與公正性，因鑑定報告內並未就系爭468
    號3樓陽台外推及變更廁所位置是否有開鑿天花板或牆壁之
    行為，暨若有開鑿行為是否會造成既有水管或468號4樓牆面
    或地板之防水層破裂等事項具體說明，亦未就系爭468號3樓
    房屋原陽台外推為室內辦公空間及廁所變更位置(供水管、
    排水管必配合修改)等項目加以鑑定，此部分實有疏略。
  ㈢又鑑定報告稱本件漏水原因為冷水管材料老化、地震震動等
    因素所導致，惟該冷水管既埋設於系爭468號4樓樓版底下，
    伊實難以自外觀上察覺及察看，亦難課以伊隨時管理、維護
    並更換之義務，又系爭468號房屋所在建物屋齡已20餘年，
    伊唯一一次更換廁所轉折處之水管，即係為了配合系爭468
    號3樓第6任屋主進行漏水修繕，伊對於該冷水管之設置及保
    管並無欠缺。而原告於裝修期間既已開鑿天花板等處，卻放
    任老化管線繼續存在卻不予修繕，就系爭468號3樓漏水情形
    實應負與有過失責任等語。
四、法院之判斷：
    原告主張其為系爭468號3樓房屋之所有權人，被告為系爭46
    8號4樓房屋之所有權人，系爭468號3樓房屋漏水係因系爭46
    8號4樓房屋所致等情，業據其提出系爭468號4樓之建物登記
    謄本、系爭468號3樓屋況照片、系爭468號4樓平面圖、工程
    估價單、存證信函及新北市中和區調解委員會調解筆錄等件
    在卷可稽，被告就前開證據之形式真正並未爭執，然就原告
    主張則予以否認，並以前揭情詞置辯。則本件應予審酌者為
    ：系爭468號3樓房屋漏水情形是否與系爭468號4樓有關？原
    告請求被告應將門牌號碼新北市○○區○○路000號4樓房屋依附
    表一所載之修復方式修繕至不漏水狀態，有無理由？原告請
    求被告給付回復原狀費用59,670元，及自起訴狀送達翌日起
    至清償日止，按週年利率百分之5計算之利息，有無理由？
    被告主張原告與有過失，是否可採？茲分述如下：
  ㈠系爭468號3樓房屋漏水情形是否與系爭468號4樓有關？
　　⒈原告主張系爭468號3樓天花板漏水狀況，造成連接天花板
      之金屬已鏽蝕，壁面亦有壁癌，並已形成鐘乳石形狀之白
      華等情，業據提出系爭468號3樓屋況照片為證（見本院卷
      第17至18頁）。被告固否認系爭468號3樓漏水原因與被告
      有關，然本件經原告聲請囑託社團法人新北市土木技師公
      會鑑定系爭468號3樓房屋之天花板位置有無漏水情形，及
      漏水原因是否與系爭468號4樓地板內部鋪設管線破裂有關
      ，其鑑定經過及結果認定略以：
      ⑴三樓房屋(即系爭468號3樓)天花板內（平頂）確有漏水
        情形。且經會勘日（111年2月21日）由三樓平頂接水盤
        積水深度約0.8公分及四樓實施熱、冷水管壓力測試，
        結果顯示熱水管正常，冷水管有漏水壓力由初值8.0㎏/㎝
        ²於15分鐘陡降至5.0㎏/㎝²，顯示管內壓力有較大的流失
        （即漏水現象）。　　　　
      ⑵評估三樓漏水點位置為房屋建造時裝設於三樓平頂下吊
        掛約8吋灰色PVC排水管的吊環，鑽孔三樓平頂損及埋設
        樓版內冷水管，惟當時未鑽穿埋設管之管壁（不致產生
        大量漏水，如漏水當時即可發現），但經過多年後因(
        四樓，即系爭468號4樓)樓版埋設管材料老化、地震震
        動等因素，受損水管逐漸的產生漏水現象。此現象可察
        漏水點位置照片，吊環因年久滲水腐蝕程度嚴重（斷面
        減損甚多），周圍裂縫混凝土長久滲水析出白華成垂直
        長條滴流，狀況與附近他處樓版溼滲傳遞有顯著之區別
        。
      ⑶評估漏水點位置，產生漏水原因、漏水現象觀察，一般
        營造廠於水管配管時，配管路徑通常取其較短距離（節
        省材料）埋設於樓版內，本案熱、冷水管主配管路徑為
        四樓廚房陽台熱水器、廚房、浴廁略成直線，評估漏水
        點（冷水管）就在此主配管路徑上。(一般熱、冷水管
        配管多為不銹鋼管，較弱處通常為接頭處如壓接不佳、
        分歧管彎折處水壓力大、材料老化、熱脹冷縮、地震震
        動等因素，大樓使用12年以上就不時會產生漏水情形）
        。
      ⑷經初勘及會勘後，並無發現有開鑿天花板或牆壁行為，
        且變動室內隔間於正常施工情況下並不會造成漏水。三
        樓房屋天花板內（平頂）確有漏水情形，接水盤積水深
        度約0.8公分，冷水管有漏水壓力由初值8.0㎏/㎝²於15分
        鐘陡降至5.0㎏/㎝²，顯示管內壓力有較大的流失（即漏
        水現象）。評估漏水點位置為房屋建造時裝設於三樓平
        頂下吊掛約8吋灰色PVC排水管的吊環，鑽孔三樓平頂損
        及埋設樓版內冷水管，經過多年後因(四樓)樓版埋設管
        材料老化、地震震動等因素，受損水管逐漸的產生漏水
        現象。故三樓平頂漏水係因埋設四樓樓版內冷水管受損
        劣化所致。　　　
    ⒉上開鑑定報告係由鑑定機關隨機選任有專業知識經驗之土
      木技師，會同兩造至現場詳細檢查、拍照紀錄，並進行漏
      水相關測試，另依據原告所提供之現場圖比對本件兩造所
      有建築物之相對位置所為之專業判斷，且核其鑑定意見亦
      無明顯違反經驗法則及論理法則之處，當屬可信。
    ⒊至被告以鑑定報告未就系爭468號3樓有無開鑿天花板或牆
      壁等行為，及該開鑿行為是否造成既有管線或468號4樓浴
      室或廚房牆面內或地面下之防水層破裂進行鑑定，否認鑑
      定報告之鑑定結論，然鑑定報告就此部分業已於第十點鑑
      定結果及分析欄位說明略以：三樓辦公室隔間使用輕量材
      料不會有影響漏水，廁所變更位置供水管、排水管必配合
      修改，經初勘並無發現有開鑿天花板或牆壁行為；被告另
      提出文件抗辯原告前任屋主有裝修更動格局之情事，然埋
      設樓版內水管屬小管徑，可撓性極佳韌性比樓版剛性大，
      不致因隔間改變有影響，且一般隔間牆施工與平頂介面尚
      有空隙（或採空隙填充）如彈簧支撐，不致產生對樓版有
      較大的反作用力，故被告所提出文件並不會影響前開評估
      結果，業就被告爭執作出鑑定意見說明(見鑑定報告第2至
      3頁)。被告固於鑑定過程中提出系爭468號3樓裝修照片為
      證（見鑑定報告附件八第8至9頁），然此部分經原告指明
      被告所提出之裝修照片是對應到466號4樓位置，並非系爭
      468號4樓等語（見本院卷第144頁），被告就此有利於己
      之事實即未進一步舉證，則其空言否認漏水原因與其有關
      ，難認可採。
  ㈡原告請求被告應將門牌號碼新北市○○區○○路000號4樓房屋依
    附表一所載之修復方式修繕至不漏水狀態，有無理由？
    ⒈按對於妨害其所有權者，得請求除去之；專有部分、約定
      專用部分之修繕、管理、維護，由各該區分所有權人或約
      定專用部分之使用人為之，並負擔其費用，民法第767條
      中段、公寓大廈管理條例第10條第1項分別定有明文。
    ⒉查，系爭468號3樓之漏水現象係因埋設系爭468號4樓樓版
      內冷水管受損劣化所致，鑑定機關並建議將系爭468號4樓
      原埋設樓版內冷水管廢棄，改以冷水明管配置。則因系爭
      468號4樓樓版係約定由被告專用，被告自應就該約定專用
      部分，負修繕、管理、維護之責任，原告就被告約定專用
      之系爭468號4樓樓版內冷水管所造成之漏水危害，自得請
      求被告除去之。而鑑定機關建議針對系爭468號4樓之具體
      修繕內容如附表一所示，經核並無不當或不合理之處，堪
      值採信。從而，原告請求被告應將系爭468號4樓房屋依附
      表一所載之修復方式修繕至不漏水狀態，應屬有理。
  ㈢原告請求被告給付回復原狀費用59,670元，及自起訴狀送達
    翌日起至清償日止，按週年利率百分之5計算之利息，有無
    理由？
　　⒈按土地上之建築物或其他工作物所致他人權利之損害，由
      工作物之所有人負賠償責任。但其對於設置或保管並無欠
      缺，或損害非因設置或保管有欠缺，或於防止損害之發生
      ，已盡相當之注意者，不在此限，民法第191條第1項定有
      明文。是以，除非工作物所有人能舉證證明上開法條但書
      所示之情形存在，得免負侵權行為損害賠償責任外，因土
      地上之工作物造成他人之損害，即依法推定工作物所有人
      有過失，而應負侵權行為損害賠償責任（最高法院96年度
      台上字第489號判決要旨參照）。次按民法第191條第1項
      所謂之土地上之工作物，係指以人工作成之設施，建築物
      係其例示。而建築物內部之設備如天花板、樓梯、水電配
      置管線設備等，屬建築物之成分者，固為建築物之一部，
      應包括在內（最高法院95年度台上字第310號判決意旨參
      照）。查，系爭468號3樓房屋之天花板漏水之成因，既係
      被告所有系爭468號4樓冷水管線漏水所致，如前所述，堪
      認被告對其冷水管維護不當，而有過失，揆諸前揭法條規
      定，原告請求被告就其468號3樓房屋之天花板漏水損害負
      賠償之責，自屬有據。
　　⒉復按負損害賠償責任者，除法律另有規定或契約另有訂定
      外，應回復他方損害發生前之原狀；第1項情形，債權人
      得請求支付回復原狀所必要之費用，以代回復原狀；民法
      第213條第1項、第3項訂有明文。查，被告既應就系爭468
      號3樓負損害賠償之責，鑑定機關就系爭468號3樓之漏水
      修繕項目，建議以平頂滲水修復裂縫補土、接水盤方式如
      附表二所示，經核鑑定機關所建議之修復費用亦無不當或
      不合理之處，則原告依鑑定報告所示請求被告給付回復原
      狀費用59,670元，經核確為修復系爭468號3樓房屋漏水之
      必要工作項目，亦未逾越通常合理之費用範圍，堪認當屬
      回復原狀之必要方式及合理費用，是原告據此請求被告賠
      償修復費用59,670元，應為可採。
　　⒊末按遲延之債務，以支付金錢為標的者，債權人得請求依
      法定利率計算之遲延利息。給付無確定期限者，債務人於
      債權人得請求時，經其催告而未為給付，自受催告時起，
      負遲延責任。其經債權人起訴而送達訴狀，或依督促程序
      送達支付命令，或為其他相類之行為者，與催告有同一之
      效力。應付利息之債務，其利率未經約定，亦無法律可據
      者，週年利率為百分之5，民法第233條第1項、第229條第
      2項及第203條分別定有明文。本件原告請求被告給付之損
      害賠償，係以支付金錢為標的，且無確定期限及約定利率
      ，故原告請求被告給付自起訴狀繕本送達翌日即110年11
      月9日起至清償日止，按週年利率百分之5計算之利息，併
      應准許。
  ㈣被告主張原告與有過失，是否可採？
　  損害之發生或擴大，被害人與有過失者，法院得減輕賠償金
    額，或免除之，民法第217條第1項定有明文。又當事人主張
    有利於己之事實者，就其事實有舉證之責任，民事訴訟法第
    277條本文亦有明文。被告雖抗辯原告就漏水之發生與有過
    失，惟並未提出證明以實其說，故其空言原告與有過失，亦
    難採認。
五、綜上所述，原告依民法第767條中段、公寓大廈管理條例第1
    0條第1項規定，請求被告將系爭468號4樓依附表一所示修繕
    項目修繕至不漏水狀態，並依民法第184條第1項前段、第19
    1條第1項、第213條第1項、第3項、公寓大廈管理條例第10
    條第1項，請求被告給付原告59,670元，及自110年11月9日
    起至清償日止，按週年利率百分之5計算之利息，為有理由
    ，應予准許。
六、本件係依民事訴訟法第427條第1項適用簡易訴訟程序所為被
    告敗訴之判決，依同法第436條第2項、第389條第1項第3款
    規定，爰依職權宣告假執行。並依同法第436條第2項、第39
    2條第2項規定，依被告聲請，宣告被告預供擔保而免為假執
    行。
七、本件事證已臻明確，兩造其餘之攻擊防禦方法及所提證據，
    於判決結果不生影響，爰不一一論列，併此敘明。
八、訴訟費用負擔之依據：民事訴訟法第78條。
中　　華　　民　　國　　111 　年　　5 　　月　　26　　日
                  臺灣新北地方法院板橋簡易庭
                        法  官  陳怡親
以上為正本係照原本作成。
如不服本判決，應於送達後20日內，向本院提出上訴狀並表明上
訴理由，如於本判決宣示後送達前提起上訴者，應於判決送達後
20日內補提上訴理由書（須附繕本）。
中　　華　　民　　國　　111 　年　　5 　　月　　26　　日
                        書記官  劉芷寧

附表一（4樓部分之修復漏水方法、項目及費用）： 
樓層 項次 修復項目 單位 數量 單價(元) 複價 (元) 修復內容 468號四樓 1 冷水明管（3/4或1吋不銹鋼管） 式 1.0 30,000 30,000 原埋設樓版内冷水管廢棄   小計    30,000    其他費用  式 1.0  4,500 15%   廢料清理及運什費 式 1.0  1,500 5%   利潤 、稅捐及管理費  式 1.0  3,000 10%   總計    39,000  

附表二（3樓部分之修復漏水方法、項目及費用）：　　　　　
樓層 項次 修復項目 單位 數量 單價(元) 複價 (元) 修復內容 468號三樓 1 平頂滲水修復裂縫補土 ㎡ 5.9 1,000 5,900 1.2x4.9=5.9  2 接水盤(約0.6mx4.0m不鏽鋼板)(現存設施，補償) 式 1.0 40,000 40,000 漏水修復前為必要設施   小計    45,900    其他費用 式 1.0  6,885 15%   廢料清理及運什費 式 1.0  2,295 5%   利潤、稅捐及管理費 式 1.0  4,590 10%   總計    59,670